最高法院刑事判決　　　　　　一○○年度台上字第三四六七號
上　訴　人　台灣高等法院檢察署檢察官
被　　　告　顧大成
選任辯護人　王怡今律師
上列上訴人因被告妨害性自主案件，不服台灣高等法院中華民國
九十九年三月二十三日第二審判決（九十九年度上訴字第三一三
號，起訴案號：台灣桃園地方法院檢察署九十七年度偵字第一七
一五六號），提起上訴，本院判決如下：
    主  文            
上訴駁回。
    理  由
按刑事訴訟法第三百七十七條規定：上訴於第三審法院，非以判
決違背法令為理由，不得為之；是提起第三審上訴，應以原判決
違背法令為理由，係屬法定要件。如果上訴理由書狀並非依據卷
內訴訟資料具體指摘原判決不適用何種法則或如何適用不當，或
所指摘原判決違法情事顯與法律規定得為第三審上訴理由之違法
情形不相適合時，均應認其上訴為違背法律上之程式，予以駁回
。本件原判決以公訴意旨略稱：被告顧大成於民國九十七年七月
一日晚上九時許，與被害人Ａ女（真實姓名、年籍詳卷）同往桃
園縣中壢市○○路「○○○歌唱坊」飲酒聊天。嗣於同日晚間十
二時許，被告見Ａ女酒醉意識不清，竟基於乘機性交之犯意，將
Ａ女載往同市○○路○段一六○號「○○○汽車旅館」，乘Ａ女
酒醉昏沉而無力抗拒之際，在該旅館六三一號房間內，以其陰莖
插入Ａ女陰道之方式，對Ａ女性交得逞等情，因認被告涉犯刑法
第二百二十五條第一項乘機性交罪嫌（被告被訴竊盜部分業經原
審判決無罪確定）。惟經審理結果，認為不能證明被告犯罪，因
而維持第一審諭知被告無罪之判決，駁回檢察官在第二審關於此
部分之上訴。已詳敘其取捨證據及得心證之理由；對於檢察官所
舉證據為何均不足以證明被告犯罪，亦逐一加以指駁及說明，俱
有卷存證據資料可資覆按。檢察官上訴意旨略以：依卷附監視器
翻拍照片顯示，Ａ女進入「○○○汽車旅館」電梯時，已癱瘓無
力而依附於被告身上；且被告事後未將其保險套丟棄於房間內之
垃圾筒，卻拿至房間外電梯旁之垃圾筒丟棄，其舉動顯有可疑。
而Ａ女尿液經檢驗結果，其「ＦＭ２」（即苯二氮平類鎮定安眠
劑，下同）濃度高達３８０ＮＧ／ＭＬ，已超過線性範圍上限３
００ＮＧ／ＭＬ，可見Ａ女當時在「ＦＭ２」及酒精之加乘效果
下，確已癱瘓無力。被告顯係在Ａ女意識不清而不能抗拒之情況
下，乘機對Ａ女為性交行為，事後又將保險套棄置於房間外電梯
旁之垃圾筒，以圖湮滅證據。原審未審酌上述不利於被告之非供
述證據，遽認不能證明被告犯罪，自屬不當。又Ａ女尿液中「Ｆ
Ｍ２」濃度高達３８０ＮＧ／ＭＬ。原審未就「ＦＭ２」正常代
謝時間若干？可否從Ａ女尿液中「ＦＭ２」之含量，反證其使用
該藥物之時間？以及Ａ女若同時服用「ＦＭ２」及飲酒，是否會
造成加乘效果等疑點詳加調查釐清，以判斷Ａ女是否遭被告下藥
，以及案發當時Ａ女是否因藥物及酒精之加乘作用致神智不清，
而使被告有對其性侵害之機會，遽為有利於被告之認定，殊有可
議。再證人即計程車司機陳○輝於偵查中證稱：「（問：該小姐
在車上有沒有跟你說什麼？）她只有在下車時說她沒有車資，她
在車上有說她被人騙去汽車旅館」、「（問：當時該小姐的意識
感覺如何？）感覺不太好；第二次載時，拿新台幣（下同）一千
元給我要還我第一次的車資，但我沒有錢可以找」等語。原判決
雖以陳○輝關於Ａ女遭被告騙至「○○○汽車旅館」為性侵害之
證述，係傳聞證據，而不予採信。惟其所述關於Ａ女當時無錢支
付車資，嗣後始清償其車資一節，則為其親身經歷之事實，此部
分證詞應可佐證其所述「感覺Ａ女意識不太好」一節屬實。惟原
判決對陳○輝此部分證詞未加以審酌，遽為有利於被告之認定，
亦有未合云云。惟證據之取捨及事實之認定，均為事實審法院之
職權，倘其採證認事並未違背證據法則，並於判決內敘明取捨證
據及得心證之理由者，自不得任意指為違法而執為適法之第三審
上訴理由。卷附監視器翻拍照片雖顯示被告與Ａ女進入「○○○
汽車旅館」電梯時，Ａ女身體狀似依附於被告身上，由被告以雙
手撐扶Ａ女；以及被告事後疑將保險套丟棄於房間外電梯旁之垃
圾筒之情形。然原判決對於上述監視器翻拍照片內容已詳加審酌
，並說明何以不足證明被告犯罪之理由綦詳。且原判決依據證人
吳○○、陳○秋、葉陳○○所證：Ａ女與被告在「○○○歌唱坊
」內消費及離去時，並無酒醉、嘔吐或神智不清之情形等語；並
參酌Ａ女與被告在該歌唱坊內曾有親密接吻行為，嗣又同意隨被
告前往「○○○汽車旅館」開房間休息；而其於被告在該旅館房
間內對其為口交、性交及肛交時，均有意識並感覺疼痛（指肛交
部分），但未曾反抗或呼救；且於被告欲先行離去時，尚詢問被
告要去何處。嗣該旅館櫃檯人員打電話詢問Ａ女是否同意讓被告
離去時，又表示同意。其後於被告離去後，又擔心被告將其一人
留在旅館房間，而打電話與被告聯絡等情，因認Ａ女當時並非全
無意識與判斷能力，尚不能遽認被告有故意利用Ａ女酒醉無力抗
拒之機會，對Ａ女為性交之行為。復說明：被告與Ａ女性交後，
將使用過之保險套丟棄在房間外電梯旁之垃圾筒內，此舉固有可
疑。然被告於警詢時並未否認上情；且被告若有意湮滅證據，可
逕將保險套帶走丟棄於他處，應不致丟棄於該旅館房間外電梯旁
之垃圾筒，尚難憑此遽謂被告係利用Ａ女酒醉不能抗拒之機會對
其性交等情綦詳。上訴意旨指摘原判決對上述監視器翻拍照片內
容未加以審酌一節，要非依據卷內資料執為指摘之適法第三審上
訴理由。又Ａ女尿液中「ＦＭ２」濃度為３８０ＮＧ／ＭＬ，雖
超過線性範圍上限３００ＮＧ／ＭＬ。然原判決依據被告之供述
，及證人吳○○、陳○秋、葉陳○○前揭證述，並綜合Ａ女於案
發前、後之言行、態度暨與被告之互動情形，認定Ａ女當時縱有
酒醉，但尚未達於毫無意識與抗拒能力之程度，因認不能證明被
告有故意利用Ａ女酒醉意識不清之機會，對Ａ女為性交之犯行，
已詳述其憑據，核其論斷與經驗、論理法則無違。又檢察官於原
審並未就Ａ女尿液中「ＦＭ２」濃度與本件犯罪之關聯性，加以
主張或舉證，亦未聲請原審就「ＦＭ２」之正常代謝時間，可否
從Ａ女尿液中「ＦＭ２」之含量反推其使用之時間，以及Ａ女同
時使用ＦＭ２及酒類，是否會造成加乘效果等事項加以調查，嗣
後始舉上述疑點而指摘原審未予調查，亦非合法之第三審上訴理
由。再計程車司機陳○輝於偵查中雖證稱：「（問：當時該小姐
的意識感覺如何？）感覺不太好；第二次載時，拿一千元給我要
還我第一次的車資」等語。惟其所謂「感覺不太好」，應屬其個
人主觀感受，且過於抽象，尚難據以認定Ａ女於案發當時之意識
情形。而其所稱「第二次載時，拿一千元給我要還我第一次的車
資，但我沒有錢可以找」一語，僅能證明Ａ女曾積欠該司機車資
，嗣後始予清償，核與被告有無本件犯罪事實之認定無關，原判
決縱未加以審酌及說明，亦不影響於本件判決之結果。上訴意旨
執此指摘原判決不當，同非適法之第三審上訴理由。至檢察官其
餘上訴意旨，無非對於原審採證職權之適法行使，暨原判決已明
確論斷之事項再事爭執，並就被告有無本件乘機性交之單純事實
，加以爭論，均非依據卷內資料具體指摘原判決有何違背法令之
情形，顯與法律規定得為第三審上訴理由之違法情形不相適合。
揆之首揭說明，其上訴為違背法律上之程式，應予駁回。
據上論結，應依刑事訴訟法第三百九十五條前段，判決如主文。
中    華    民    國  一○○  年    六    月  二十九  日
                      最高法院刑事第六庭
                          審判長法官  洪  文  章  
                                法官  王  居  財  
                                法官  郭  毓  洲  
                                法官  沈  揚  仁  
                                法官  陳  春  秋  
本件正本證明與原本無異
                                      書  記  官  
中    華    民    國  一○○  年    六    月   三十   日
                                                      K